【裁判字號】    95,自,51
【裁判日期】    951128
【裁判案由】    業務侵占
【裁判全文】
臺灣士林地方法院刑事判決                95年度自字第51號
自  訴  人  丸竣企業有限公司
                      統一編號.
法定代理人  甲○○
代  理  人  吳德讓律師
被      告  丙○○○
            乙○○
上列被告因業務侵占案件，經自訴人提起自訴，本院判決如下：
    主  文
本件自訴不受理。
    理  由
一、自訴意旨略以：被告丙○○○為臣川企業有限公司（下稱臣
    川公司）之負責人，被告乙○○為該公司總經理。臣川公司
    於民國92年12月間，向聲請人洽購滅火器1 批，並約定2 公
    司共同承標「中正國際航空站滅火器採購案」（下稱滅火器
    採購案），先由臣川公司領取工程款，再按比例扣除價差將
    餘款交付給聲請人。詎被告等基於犯意聯絡，於94年2 月領
    取工程款完畢後，拒不履行應交付聲請人之款項新臺幣（下
    同）150 萬元，因認被告等涉有刑法第336 條第2 項之業務
    侵占罪。
二、按同一案件經檢察官依第228 條規定開始偵查者，不得再行
    自訴。但告訴乃論之罪，經犯罪之直接被害人提起自訴者，
    不在此限；又不得提起自訴而提起者，應諭知不受理之判決
    ，刑事訴訟法第323 條第1 項及第334 條分別定有明文。又
    按刑事訴訟法第323 條第1 項所謂同一案件經檢察官開始偵
    查者，不得再行自訴。係以案件一經檢察官開始偵查，無論
    起訴與否，即無提起自訴之餘地，至同法第260 條第1 款規
    定，於不起訴處分確定後，發見新事實或新證據，得對於同
    一案件再行起訴，乃專指檢察官有此權限。不得適用於自訴
    人。觀於同法第343 條關於自訴程序準用公訴之規定，將第
    1 章第1 節偵查程序除外，自極明瞭，最高法院71年臺上字
    第2349號判決、71年度臺上字第7760號判例意旨可資參照（
    該判例雖係刑事訴訟法92年修正前所為，且係針對修正前同
    一法條規定檢察官「偵查終結」為闡述，然其法理相通，故
    得引用）。
三、本件被告丙○○○、乙○○被訴上開業務侵占之犯罪事實，
    前經自訴人丸竣企業有限公司（下稱丸竣公司）於94年間向
    臺灣士林地方法院檢察署檢察官提出告訴，並經該署檢察官
    於94年11月23日終結偵查，以94年度偵字第9187號為不起訴
    處分，嗣經自訴人以告訴人身分不服提起再議，再經臺灣高
    等法院檢察署於95年1 月11日以95年度上聲議字第299 號駁
    回再議之聲請在案，此有該案不起訴處分書、臺灣高等法院
    檢察署處分書各一份在卷可按，應明確可認。是自訴人對同
    一案件，於檢察官開始偵查（甚且係終結偵查不起訴處分確
    定）後之95年11月3 日再行具狀提起本件自訴，依照上開說
    明，自非法之所許。又刑事訴訟法第260 條發現新事實、新
    證據得再行起訴之規定，乃係指公訴而言，而不及於自訴，
    已如前述，是犯罪直接被害人或告訴人，固得本於此聲請檢
    察官另行起訴，然仍不得依此規定，逕行於前案開始偵查，
    並偵查終結不起訴處分確定後，逕行提起自訴，是自訴人於
    自訴狀另主張本件有發現新事實、新證據而得再訴等情，縱
    使屬實，亦應聲請檢察官為之，其逕行提起本件自訴，仍與
    法不合。本件自訴人不得提起自訴而提起，衡諸首揭說明，
    本院爰不經言詞辯論，逕為不受理之判決。
四、據上論斷，應依刑事訴訟法第334 條、第343 條、第307 條
    ，判決如主文。
中    華    民    國    95    年    11    月    28    日
                    刑事第三庭審判長法  官 蔡明宏
                                    法  官 賴邦元
                                    法  官 王沛雷
以上正本證明與原本無異。
如不服本判決，應於判決送達後10日內，向本院提出上訴狀。
                                    書記官 蘇彥宇
中    華    民    國    95    年    12    月     7    日


司法院資訊處製作；財團法人民間司法改革基金會備份。
